【裁判字號】    97,訴,895
【裁判日期】    980407
【裁判案由】    損害賠償
【裁判全文】
臺灣桃園地方法院民事判決               97年度訴字第895號
原      告  乙○○
被      告  國統通運股份有限公司
                      統一編號.
法定代理人  甲○○
被      告  丙○○
上列當事人間請求損害賠償事件，經本院刑事庭以96年度桃交簡
附民字第112 號刑事附帶民事訴訟裁定移送前來，於民國98年3
月17日辯論終結，本院判決如下：
    主  文
被告應連帶給付原告新台幣貳拾捌萬仟壹佰壹拾元，及被告丙
○○部分自民國96年8 月28日起至清償日止、被告國統通運股份
有限公司部分自民國97年4 月11日起至清償日止，按週年利率5%
計算之利息。
原告其餘之訴駁回。
訴訟費用由被告連帶負擔五分之二，餘由原告負擔。
本判決第一項原告得假執行；但被告如以新台幣貳拾捌萬仟壹
佰壹拾元預供擔保，得免為假執行。
原告其餘假執行之聲請駁回。
    事  實
甲、原告方面：
一、聲明：
  (一)被告應連帶給付原告新台幣（下同）765,850 元，及自起訴
    狀繕本送達翌日起至清償日止，按週年利率5%計算之利息。
  (二)願供擔保請准宣告假執行。
二、陳述：
  (一)被告丙○○係被告國統通運股份有限公司（下稱國統公司）
    僱用之職業聯結車司機，於民國96年4 月4 日下午7 時許駕
    駛車號165-KE曳引車聯結76-LD 號板車，行經桃園縣大園鄉
    ○○村○○路310 號前，因聯結器故障，丙○○將車輛停靠
    路邊時，應注意汽車發生故障不能行使，應設法移置於無礙
    交通之處，並應豎立車輛故障標誌，竟疏未注意，適原告駕
    駛車號0773-KS 號自用小客車行經該處，因丙○○未將車輛
    移置無礙交通之處，亦未豎立車輛故障標誌，原告因而誤撞
    上開車輛之後方，致原告受傷及車自小客受損。被告丙○○
    所涉業務過失傷害之刑責部分，經本院以96年度桃交簡字第
    2927號刑事判處罪刑在案。原告請求被告處理賠償事宜，於
    96年7 月10日在桃園縣大園鄉調解委員會調解，被告丙○○
    卻無負責意願，被告國統公司僅願以150,000 元和解，與原
    告所受損害相差甚鉅，致調解不成立。原告於事件發生後至
    今均無交通工具，只能租車代步，工作始終無法正常，並須
    承受車禍受傷後至今長達一年的身心煎熬，晚上失眠焦慮、
    做惡夢，是原告所受身心傷害，應由被告負連帶賠償之責，
    又原告駕駛之上開車輛所有人為訴外人呂李秀鳳（即原告之
    母親），業經呂李秀鳳將車損賠償請求權讓與原告，故原告
    亦得就車輛之損害向被告求償。
  (二)原告所受損害如下：
  (1)受傷至醫院治療支付醫療費用2,850元。
  (2)原告因受傷不良於行，往返醫院支出交通費用6,000元。
  (3)原告擔任業務襄理，每日薪資1,500 元，受傷期間計138 日
    ，因無法工作損失薪資收入207,000 元。
  (4)精神慰撫金250,000元。
  (5)汽車損毀，致減損之價值300,000元。
三、證據：提出現代汽車大園廠估價單3 紙、員工職務證明書1
    份、診斷證明書1 份、醫療費用收據3 紙、汽車買賣合約書
    1 份（以上均為影本）及車損賠償請求權讓渡書1 份等為證
    。
乙、被告丙○○方面：
一、聲明：駁回原告之訴。
二、陳述：就本件交通事故之發生，被告自承因車輛故障沒有放
    置故障三角架以示警，應負過失責任，惟原告駕車追撞停放
    路旁車輛，亦應負擔過失責任，是被告應負擔之過失比例為
    60% ，而原告應負40% 之過失責任比例，另除醫療費用及交
    通費用被告無意見外，原告其他各項請求金額均屬過高，故
    被告不同意賠償等語置辯。
三、證據：提出汽車維修估價單影本3 紙為證。
丙、被告國統公司方面：未於言詞辯論期日到場，亦未提出任何
    書狀做何答辯或陳述。
丁、本院依職權調取本院96年度桃交簡字第2927號刑事案件卷宗
    （含偵查卷及執行卷）供參考，並函財團法人長庚紀念醫院
    林口分院（下稱長庚醫院）查原告因本件車禍受傷程度與應
    休養不適宜工作之日數，及函桃園縣商業同業公會鑑定原告
    之自小客車於本件損害事件發生時之市價資料供參考。
    理  由
一、被告國統公司未於言詞辯論期日到場，核無民事訴訟法第38
    6 條各款所列情形，依原告聲請，由其一造辯論而為判決。
    又原告起訴請求被告給付908,321 元，訴訟中減縮請求如其
    聲明所示（見本院97年9 月30日言詞辯論期日筆錄），核係
    減縮應受判決事項之聲明，與民事訴訟法第255 條第1 項第
    3 款規定無違，應予准許。
二、原告主張被告丙○○為被告國統公司受僱人，駕駛聯結車行
    經上開時、地時，因車輛故障停靠路邊疏未注意移置無礙交
    通之處並豎立車輛故障標誌警示來車，致原告誤撞聯結車後
    方，因而人車受損，被告所涉過失傷害之刑事責任，已經本
    院刑事庭判處有期徒刑3 月在案等事實，有本院97年度桃交
    簡字第2927號刑事判決書及本院調閱上開過失傷害案件卷宗
    核對無訛，被告對此並不爭執，堪信為真。
三、按汽車、機車或其他非依軌道行駛之動力車輛，在使用中加
    損害於他人者，駕駛人應賠償因此所生之損害。民法第191
    條之2 前段定有明文。又不法侵害他人之身體或健康者，對
    於被害人因此喪失或減少勞動能力或增加生活上之需要時，
    應負損害賠償責任。不法侵害他人之身體、健康者，被害人
    雖非財產上之損害，亦得請求賠償相當之金額。同法第193
    條第1 項、第195 條第1 項前段亦有規定。查被告丙○○駕
    駛聯結車，因過失致原告受傷及呂李秀鳳之自小客車受損，
    此為其不爭執，是依上開法律規定，被告丙○○應負賠償責
    任，又「受僱人因執行職務，不法侵害他人之權利者，由僱
    用人與行為人連帶負損害賠償責任。」，民法第188 條第1
    項前段亦規定甚明，所謂受僱人執行職務，其範圍指客觀上
    足以令第三人認為屬執行職務之行為即應屬之。被告丙○○
    為被告國統公司僱用之司機，以駕駛為業，因駕駛被告國統
    公司之聯結車而發生本件交通事故，故被告國統公司應與丙
    ○○負連帶賠償責任。又原告已受讓呂李秀鳳對被告就自小
    客車受損之賠償債權，故原告得就小客車受損部分請求被告
    二人賠償。另不法毀損他人之物者，被害人得請求賠償其物
    因毀損所減少之價額；而負損害賠償責任，除法律另有規定
    或契約另有訂定外，應回復他方損害發生前之原狀；且不能
    回復原狀或回復顯有重大困難者，應以金錢賠償其損害。民
    法第196 條、第213 條第1 項、第215 條均有規定，則原告
    依上開法律規定，可得請求賠償之金額，分述如次：
  (一)醫療費用：原告主張受傷後至醫院治療，支付醫療費2,850
    元，有醫療費用收據可參，核其各項支付，均屬醫療上所需
    ，被告丙○○亦表示同意支付（見本院97年9 月30日言詞辯
    論期日筆錄），是原告請求被告賠償2,850 元醫療費用，應
    予准許。
  (二)交通費用：原告稱伊受傷至醫院診治，搭車往返醫院，因此
    增加生活上之需要而支出交通費共6,000 元，而被告丙○○
    到庭表示同意賠償原告此筆交通費6,000 元（見同上期日筆
    錄），故原告請求6,000 元之交通費用，亦應准許。
  (三)薪資收入損失：原告主張伊任職他人公司之業務襄理，車禍
    受傷治療期間共138 日無法正常工作，損失薪資收入207,00
    0 元云云。惟原告稱因受傷而有138 日無法工作，並未能舉
    證以實其說，而經本院函長庚醫院查詢原告因本件車禍受傷
    之程度及宜休養不適宜工作之日數，經該院回函表示原告因
    本件車禍受傷後，依其傷勢研判，建議休養一週，如無特殊
    變化，其傷勢於一週左右應可復原，而其工作能力，若無其
    他併發症產生，則應於一至二週可逐漸恢復正常。有該院於
    97年12月12日之回函可參（見本院卷第71頁），則審酌原告
    因本件車禍所受傷害為右眼瞼撕裂傷1 公分、背挫傷及右手
    擦傷，及原告係73年4 月2 日出生，受傷時為23歲，為年青
    健狀之人，受到上開傷害後人體所須自然康復期間應無須過
    長，參以長庚醫院之回函為據，本院認原告應於二週內即可
    恢復正常工作，故以二週之期間，為原告因車禍受傷無法工
    作之期間，另原告自承原為業務襄理，每日收入約1,500 元
    左右（見本院97年9 月30日言詞辯論期日筆錄），並有員工
    職務證明書為證，是原告因車禍受傷致減少工作收入之損失
    為21,000元（1,500 元×14日＝21 ,000 元）；原告逾此範
    圍之請求，顯屬無據，應予駁回。
  (四)精神慰撫金：關於慰撫金之多寡，應以被害人精神上所受之
    苦痛為準據，並應就兩造之身分、職業、教育程度、財產及
    經濟狀況做綜合考量，俾資為審判依據，用以判斷非財產上
    損害之慰撫金數額。原告因被告之過失行為致受有右眼瞼撕
    裂傷1 公分、背挫傷及右手擦傷等傷害，可見其精神上確實
    受有痛苦，衡諸兩造之經濟情況、社會地位及資力等情，本
    院審酌後認原告請求賠償精神慰撫金25萬元顯屬過高，應以
    15萬元為合理，則原告逾此範圍之請求，不應允許，應予駁
    回。
  (五)自小客損毀所減少之價額：原告主張自小客車因毀損嚴重，
    修理費用已超過該車價值，故將該車以其殘餘價值100,000
    元賣給原車廠收購，扣除賣得價金後請求賠償300,000 元，
    並提出汽車買賣合約書為證。惟該部自小客車係於93年10月
    29日出廠，至96年4 月4 日本件車禍發生時已使用2 年半，
    車輛既經使用，自有折舊，經本院函桃園縣商業同業公會就
    本件受損自小客車使用後於車禍發生時之一般市場價值為何
    做一鑑定，該公會函覆：「車號0773-KS ，於96年4 月14日
    之車輛價格約為新台幣拾玖萬貳仟元整。」，有該公會98
    年2 月9 日桃商鑑字第98009 號函附卷可參，兩造對此均不
    爭執，故本件受損自小客車，在未因車禍受損前之中古車價
    值應為392,000 元，而該車受損後之殘餘價值為100,000 元
    ，故該自小客車被損毀所減少之價額應為292,000 元（即39
    2,000 －100,000 ＝292,000） ，是原告於此範圍內之請求
    ，應屬有據，逾此範圍之請求，即非可採。
  (六)基上，原告可得請求賠償之金額為471,850 元（計算式：2,
    850 ＋6,000 ＋21,000＋150,000 ＋292,000 ＝471,850）
    。
四、又「損害之發生或擴大，被害人與有過失者，法院得減輕賠
    償金額，或免除之」，民法第217 條第1 項定有明文。查本
    件車禍肇事責任，原告自承車禍發生時從後追撞被告停放路
    邊之聯結車，其當時之車速高達時速60公里，本院審酌原告
    與被告丙○○之過失程度，一為車速過快未及注意車前狀況
    、一為未移置故障車輛於安全處亦未豎立車輛故障標誌以資
    警示，認渠二人之過失責任比例，分別為40% 與60% 之比例
    ，兩造對此均表同意（見本院97年10月28日言詞辯論期日筆
    錄）；則被告應負之連帶賠償責任，於過失相抵後，應賠償
    原告之金額為283,11 0元（471,850 ×60％=283,110）。是
    原告可得請求被告二人連帶賠償，於上開範圍內，為有理由
    ，逾上開範圍之請求，應予駁回。
五、綜上所述，原告基於侵權行為之法律關係，請求被告連帶賠
    償283,110 元，及自起訴狀繕本送達（96年8 月27日送達被
    告丙○○、97年4 月10日送達被告國統公司）翌日起至清償
    日止，按週年利率5%計算之利息，為有理由，應予准許。至
    於原告逾此部分之請求，則無理由，應予駁回。
六、本件原告勝訴部分，因判決所命被告給付之金額未逾50萬元
    ，應依職權宣告假執行，而被告雖未聲請願供擔保而免為假
    執行，但本院認本件為給付金錢之訴，如被告可供擔保而暫
    免假執行，於兩造均無不利，故併依職權宣告被告可預供擔
    保免為假執行；至原告逾上開範圍所為假執行之聲請，因訴
    之駁回而失所依附，則應駁回之。
七、本件事證已臻明確，兩造其餘主張、陳述及所提證據，經審
    酌與本院前揭判斷不生影響，毋庸再予審酌，併此敘明。
八、據上論結，本件原告之訴為一部有理由、一部無理由，依民
    事訴訟法第79條、第85條第2 項、第385 條第1 項、第389
    條第1 項第5 款、第392 條第2 項，判決如主文。
中    華    民    國    98    年    4     月     7    日
                  民事第一庭  法  官  潘進柳
以上正本係照原本作成
如對本判決上訴，須於判決送達後20日內向本院提出上訴狀
中    華    民    國    98    年    4     月     7    日
                              書記官  谷貞豫


司法院資訊處製作；財團法人民間司法改革基金會備份。
